臺灣高等法院民事裁定　　　　　　　　　94年度抗字第2586號
抗　告　人　丙○○
抗　告　人　戊○○
抗　告　人　乙○○
抗　告　人　丁○○
相　對　人　交通部台灣鐵路管理局
法定代理人　甲○○
上列抗告人與相對人交通部台灣鐵路管理局間再審之訴事件，抗
告人對於臺灣臺北地方法院中華民國94年 9月19日所為裁定提起
抗告，本院裁定如下：
    主  文
抗告駁回。
抗告費用由抗告人負擔。
    理  由
一、按再審之訴，應於30日之不變期間內提起，前項期間，自判
    決確定時起算，判決於送達前確定者，自送達時起算；其再
    審之理由發生或知悉在後者，均自知悉時起算。但自判決確
    定後已逾五年者，不得提起，民事訴訟法第500條第1項、第
    2 項定有明文。次按提起再審之訴，應以訴狀表明再審理由
    ，及關於再審理由並遵守不變期間之證據，此為必須具備之
    程式。又再審之訴不合法者，法院應以裁定駁回之，同法第
    501條第1項第4款、第502條第1項亦分別定有明文。
二、本件抗告人於原審提起再審之訴，略謂：座落台北市○○區
    ○○段2小段321地號土地，及其上之建物即門牌號碼台北市
    ○○○路1段17巷12號之2層樓房屋原屬日據時期「台灣拓殖
    株式會社」所有，光復後為台灣省政府接收為國有財產，民
    國78年經行政院核准使用權與台灣鐵路管理局；上述房屋則
    為日據時期社團法人「鐵道共濟組合」於民國32年間所興建
    ，由「台灣總督府交通局鐵道部」承租為員工宿舍，系爭房
    屋分配給任職於「台灣總督府交通局鐵道部」再審原告之父
    張順梯。台灣光復後，「台灣總督府交通局鐵道部」由「台
    灣鐵路管理局」接收，而張順梯仍在台灣鐵路管理局任職。
    日本戰敗投降後，日政府於34年 9月30日下令解散「鐵道共
    濟組合」進行清算，惟因故未完成清算程序。張順梯及再審
    原告，則自民國32年起居住系爭房地迄今。系爭房屋既為鐵
    道共濟組合所有，並由台灣鐵路管理局承租充當員工宿舍，
    則居住於該房屋之員工及眷屬難謂無權占有。再審原告感嘆
    先父張順梯一輩子辛苦為鐵路局服務所留下之房子，到自己
    手中竟要被迫遷出，無法保留，對該確定判決甚為不服，但
    苦於證據不足，徒託空言，恐難被鈞院採信。因此即四處諮
    詢請教，蒐集證據，所幸皇天不負苦心人，再審原告於近日
    在「前台灣鐵道共濟組合台籍組合員」組織及其他單位蒐集
    到相當完整證據，足以證明再審原告有權使用系爭房屋及土
    地，因此特依法提起再審云云。
三、查抗告人因不服原審法院91年10月11日91年度訴字第 838號
    判決，提起第二審上訴，未據繳納裁判費，經該院於同年11
    月7日裁定限期7日內補正，該裁定已於同年月14日送達，有
    送達證書在卷可稽。抗告人逾期仍未補正，該院以其上訴不
    合法，駁回其上訴，該裁定已於同年12月20日送達，亦有送
    達證書附卷足憑，經原審法院依職權調閱91年度訴字第 838
    號卷查核屬實。此判決業於91年12月30日確定，是抗告人遲
    至94年 5月31日始提起本件再審之訴，自已逾30日之不變期
    間。次查再審期間，其再審之理由發生或知悉在後者，自知
    悉時起算，提起再審之訴之原告，如主張其知悉再審理由在
    後，應就此知悉在後之事實負舉證責任（民事訴訟法第 501
    條第1項第4款、第277條、最高法院30年抗字第443號判例參
    照）。本件抗告人提起再審時，雖稱：「其近日在前台灣鐵
    道共濟組合台籍組合員組織及其他單位蒐集到相當完整證據
    」云云，惟未對其再審理由知悉在後之事實，提出具體證據
    ，以實其說，原法院認其提起再審之訴顯已逾前述法定不變
    期間，其再審之訴不合法，以裁定駁回，於法核無違誤。抗
    告意旨，指摘原裁定不當，為無理由，應予駁回。
三、據上論結，本件抗告為無理由，爰裁定如主文。
中　　華　　民　　國　　94　　年　　10　　月　　21　　日
                  民事第五庭  審判長法　官　林丁寶
　　　　　　　　　　      　　　　　法　官　陳博享
　　　　　　　　　　      　　　　　法　官　高鳳仙
正本係照原本作成。
本裁定除以適用法規顯有錯誤為理由，並經本院許可外，不得再
抗告。如提起再抗告，應於收受後10日內委任律師為訴訟代理人
向本院提出再抗告狀。並繳納再抗告費新台幣１千元。
中　　華　　民　　國　　94　　年　　10　　月　　25　　日
　　　　　　　　　　　　　　　　　　書記官　鄭麗兒
